【裁判字號】    99,交聲,2361
【裁判日期】    991231
【裁判案由】    交管條例聲異
【裁判全文】
臺灣板橋地方法院交通事件裁定        99年度交聲字第2361號
原處分機關  交通部公路總局臺北區監理所
異  議  人  蕭政忠
即受處分人
上列異議人即受處分人因違反道路交通管理處罰條例案件，對於
交通部公路總局臺北區監理所於民國99年7 月21日所為之裁決處
分（原處分案號：北監營裁字第裁40-CO0000000號），聲明異議
，本院裁定如下：
    主  文
原處分撤銷。
蕭政忠汽車駕駛人，在行人穿越道臨時停車，處新臺幣陸佰元。
    理  由
一、原處分意旨略以：異議人即受處分人蕭政忠於民國99年6 月
    8 日晚上8 時3 分許，駕駛車牌號碼831-MH號營業小客車，
    在新北市板橋區○○○路○ 段（亞東醫院門口），因有「不
    遵守道路交通標誌之指示（紅燈越線臨停行人穿越道上）」
    之違規行為，經警當場製單舉發，爰依道路交通管理處罰條
    例第60條第2 項第3 款規定，裁處受處分人罰鍰新臺幣（下
    同）900 元。
二、聲明異議意旨略以：伊於上開時間，駕駛車牌號碼831-MH號
    營業小客車，在亞東醫院門口排班，伊當天是綠燈越線臨停
    佔用四分之一的行人穿越道，但員警是等紅燈才上前開紅燈
    越線的罰單，為此不服，爰依法聲明異議，請求撤銷原處分
    云云。
三、按橋樑、隧道、圓環、障礙物對面、鐵路平交道、人行道、
    行人穿越道、快車道等處，不得臨時停車，道路交通安全規
    則第111 條第1 項第1 款定有明文。次按汽車駕駛人，在行
    人穿越道臨時停車，處新臺幣300 元以上600 元以下罰鍰，
    道路交通管理處罰條例第55條第1 款亦定有明文。
四、經查：
(一)本件異議人於上開時、地，駕駛上開營業小客車，因有「不
    遵守道路交通標誌之指示」之違規事實，經臺北縣政府警察
    局板橋交通分隊員警李仁杰當場舉發，嗣經原處分機關即交
    通部公路總局臺北區○○○○○道路交通管理處罰條例第60
    條第2 項第3 款規定，於99年7 月21日裁處異議人罰鍰900
    元之事實，有上開裁決書、臺北縣政府警察局北縣警交大字
    第C00000000 號舉發違反道路交通管理事件通知單在卷可憑
    （見本院卷第6、8頁），且異議人對於確有於上開時、地，
    臨時停車之客觀事實並不爭執，堪認屬實。
(二)而原處分意旨認本件異議人有「不遵守道路交通標誌之指示
    」之違規行為，無非係以卷附之舉發通知單及臺北縣政府警
    察局土城分局99年7 月15日北縣警土交申字第0990025549號
    函文，為主要論據。然異議人於本院審理時陳稱：伊當天是
    綠燈越線臨停在行人穿越道，但員警是等紅燈才上前開紅燈
    越線的罰單等語（見本院卷第20頁）；而證人即舉發異議人
    之員警李仁杰於本院審理時具結證稱：伊當時是執行0000-0
    000 的交通疏導崗，伊舉發的地點就是異議人提的照片(一)(二)
    的地點，但該處並非是計程車排班處，那邊整條南雅南路2
    段或1 段都是紅線，沒有停車格也沒有設置招呼站，伊在舉
    發時，伊看到現場有2 台車，伊看到異議人是第1 台車已紅
    燈越線臨停在行人穿越道，會妨礙到就醫或看病的人行走的
    方向，伊有舉發當時的現場光碟等語（見本院卷第20頁反面
    ）。復佐以本院將證人李仁杰所庭呈舉發當時之現場錄影畫
    面當庭播放勘驗，勘驗結果為：「畫面一開始南雅南路2 段
    亞東醫院門口交通號誌即為紅燈之狀況，現場有其他機車均
    已在停止線前停等紅燈，員警上前取締時，有2 台車計程車
    停在南雅南路2 段路旁，其中第1 台即異議人831-MH計程車
    即已佔據班馬線停在南雅南路2 段路旁，員警旋即上前告知
    這是紅燈，不可以在該處紅燈臨停，員警隨即依法開單舉發
    ，異議人此時下車跟員警說「大人，1 天賺沒多少錢，而且
    亞東醫院沒有設置排班處」，員警此時仍繼續填告發單，員
    警便告知該處沒有排班處請你們去跟交通處或亞東醫院反應
    ，況且該處都是紅線，異議人說「我停在該處也是讓病人方
    便」，異議人問員警臨停是否處罰300 元，員警回答這是越
    線臨停，異議人說「我已經被你開單3 次了，拜託你只要開
    300 元就好，我真的賺不到錢，而且我會違規是因為亞東醫
    院沒有設置排班處，警察也是人，你有朋友你也知道，外面
    賺錢不容易」，員警不理會異議人之求情繼續開單，直到畫
    面結束。」（見本院卷第20頁反面、21頁），俱徵異議人於
    舉發當時確有臨停於行人穿越道之違規行為。經本院進一步
    詢問證人當天取締時距離異議人多遠乙節，證人李仁杰則證
    稱：伊當天騎警用機車從亞東醫院急診處下車，該處與異議
    人同方向，伊步行到異議人的地方約10幾公尺，伊看到異議
    人的時候確實是紅燈，但異議人在綠燈時就已經越線停在那
    裡了，伊上前取締時燈號是變成紅燈等語明確（見本院卷第
    21 頁 ），據此，本案依現存證據，僅能認定異議人確有於
    綠燈時即已臨停於行人穿越道上之違規行為，故異議人上開
    所辯，尚非無據。是以，異議人之違規行為固與道路交通管
    理處罰條例第60條第2 項第3 款所定之違規要件不符，惟其
    臨時停車之地點既係在行人穿越道，顯已構成道路交通管理
    處罰條例第55條第1 款所規定之汽車駕駛人在行人穿越道臨
    時停車之違規行為，而仍應依該條規定論處。從而，原處分
    機關所認定異議人有上開臨時停車之違規行為，顯係從嚴以
    不遵守道路交通標誌之指示作為違規認定標準，即難認為允
    當，應認異議人之異議為有理由。
五、綜上所述，異議人之違規行為並非不遵守道路交通標誌之指
    示，原處分機關疏未詳查，遽依道路交通管理處罰條例第60
    條第2 項第3 款予以裁罰，容有未恰，本件異議人執此聲明
    異議，為有理由，自應由本院將原處分撤銷；然異議人固未
    成立此部分違規，但其於行人穿越道上臨時停車，仍屬上開
    條例第55條第1 款之違規，爰審酌此部分違規之各相關情狀
    ，並參酌違反道路交通管理事件統一裁罰基準表之相關罰鍰
    標準，另行裁處如主文第2 項所示，以資適法。
據上論斷，依道路交通事件處理辦法第19條前段，裁定如主文。
中    華    民    國    99    年    12    月    31     日
                  交通法庭  法  官  錢衍蓁
上列正本證明與原本無異。
如不服本裁定，應於裁定送達後五日內敘明抗告理由，向本院提
出抗告狀。
                            書記官  劉靜慧
中    華    民    國   100    年    1     月    5     日

司法院資訊處製作；財團法人民間司法改革基金會備份。
